臺灣板橋地方法院民事判決　　　　　　　 95年度訴字第854號
原　　　告　游晶晶
訴訟代理人　陳建勳律師
　　　　　　周建才律師
複　代理人　張弘明律師
被　　　告　徐南原名「徐浩軒.
　　　　　　楊淑寶
共　　　同
訴訟代理人　白德孚律師
上列當事人間請求侵權行為損害賠償事件，經本院於民國100 年
2 月15日言詞辯論終結，判決如下：
    主  文
原告之訴及假執行之聲請均駁回。
訴訟費用由原告負擔。
    事實及理由
一、原告主張：
（一）緣被告徐南（原名徐浩軒）、楊淑寶2 人為夫妻，意圖為
      自己不法之所有及利益，前於民國92年10月28日，推由被
      告徐南為代表，攜帶狄獅馬國際育樂股份有限公司（以下
      簡稱：狄獅馬公司）投資計劃書勸誘原告投資。而92年10
      月30日下午，被告徐南又至原告任職公司積極勸誘原告，
      致原告及公司同事葉秋香陷於錯誤承諾投資，隨即於同年
      11月3 日、10日分別匯款新臺幣（下同）200 萬元、250
      萬元（另葉秋香以子鄒秉翰名義匯款50萬元）以為投資款
      之交付，並同意由被告徐南以最大股東身分負責公司籌設
      及開辦工程之發包執行。嗣被告徐南竟多次表達公司資金
      不足，並詢問原告是否有意增資，原告驚覺有異，乃要求
      被告等須交待所有投資款項之收支情形，被告楊淑寶乃於
      93年6 月16日製作乙份狄獅馬收支明細，該明細投資成本
      欄仍明載「收入2,500 萬元」等文句，原告再要求應將所
      有支出、收入明細整理分類，俾供全體股東查帳。詎被告
      等於93年7月7日承認其等實際僅繳入550萬元股款，是狄
      獅馬公司實收資本額在原告投入前，充其量僅為1,350萬
      元，被告等為圖勸誘原告投資，竟不惜向原告詐稱已募足
      2,000萬元之虛偽事實，致原告陷於錯誤而交付450萬元，
      並同意由被告徐南擔任負責人執行相關開辦業務，終致虧
      空而受有損害。
（二）按「因故意或過失，不法侵害他人之權利者，負損害賠償
      責任」、「數人共同不法侵害他人之權利者，連帶負損害
      賠償責任」，民法第184 條第1 項前段、第185 條第1 項
      分別定有明文。查被告等共謀實施詐術，不法侵害原告之
      財產權，業經原告提起刑事詐欺、業務侵占告訴在案，原
      告得爰依上揭法律規定向被告請求損害賠償。又原告因被
      告等實施詐術致受損害金額為450 萬元，被告等應對原告
      負連帶損害賠償責任。
（三）經查，參酌證人楊俊宏於刑案程序證稱：「（問：你與呂
      麗卿是何關係？）夫妻。（問：是否有投資迪獅馬或迪獅
      奈公司？）有，是以我的錢，以我太太的名義投資迪獅馬
      公司300 萬元。（問：為何由徐南負責經營，當時如何約
      定？）因為是徐南召集大家投資，他告訴我們他是大股東
      ，他說規劃募集2,700 萬元，他跟大家說一切都ok了。（
      問：是否了解實際募到多少錢？）公司成立後沒多久開過
      一次會，徐南有提出一份資料，上面記載實際募得金額為
      2,500 萬元，並載明各股東出資多少。又隔了一段時間，
      徐南又拿出另一份資料，上面記載實際募得金額為1,850
      萬元，徐南當場有解釋650 萬元係有人用技術入股，是指
      經營之技術，但是在場股東都不承認」等語。又證人葉惠
      芬證稱：「（問；是否知道後來募集到多少錢？）一開始
      他都告訴大家實際募到2,500 萬元，他有提出一份資料，
      上面記載我出資500 萬元、楊俊宏出資300 萬元、游晶晶
      出資500 萬元、徐南出資1,200 萬元。後來有一次開會，
      他又給了另一份資料，上面記載實際募得1,850 萬元及一
      張承諾書上面記載給某人乾股約650 萬元，我們大家就質
      疑他」等語。故依證人楊俊宏、葉惠芬證述可證被告等確
      實施用詐術勸誘原告投資，致原告錯誤而受有損害。
（四）聲明：1.被告等應連帶給付原告450 萬元，及自起訴狀繕
      本送達翌日起至清償日止，按年息5%計算之利息；2.原告
      願供擔保請准宣告假執行。
二、被告則以下開情詞置辯：
（一）查原告就本件事實對被告另案提起刑事詐欺、侵占告訴案
      件，該案經鈞院96年度易字第1828號、臺灣高等法院97年
      度上易字第2367號、最高法院99年度台上字第5888號判決
      認定被告徐南係虛報仲介費50萬元及員工薪資167,000元
      ，而判處有期徒刑10月減為5月，被告楊淑寶則判決無罪
      確定在案。而被告徐南既係依業務侵占罪定罪，該案業務
      侵占之受侵害主體為公司，依法應由公司之負責人提起民
      事侵權訴訟，則原告提起本件訴訟，顯係欠缺權利保護要
      件。
（二）經查，迪獅馬公司投資計畫書載明「資本額：2,500 萬元
      」，只是計畫募集資金之目標，被告徐南從未向原告宣稱
      2,500 萬元資本額中之2,000 萬元資金已全部匯入到位，
      故上開金額之記載僅係預估值。而狄獅馬公司股東臨時會
      會議文件固有「股東徐南、股款1,200 萬元」之記載，惟
      同時亦有原告配偶邱義騰手寫「徐300 萬元、1 位300 萬
      元、1 位300 萬元、1 位300 萬元」之記載，可見被告徐
      南當場已向股東說明除本身300 萬元外，將繼續向3 位分
      別募集300 萬，也因被告徐南尚未募集成功，故無股東姓
      名。又原告除扮演投資股東角色外，亦曾以副總經理身分
      投入公司經營，顯見原告決定投資係因看好親子育樂市場
      ，而非遭被告徐南詐欺所致。至於被告楊淑寶有固定工作
      ，偶爾協助公司文書處理，從未參與資金募集及公司經營
      ，被告楊淑寶自非共同侵權行為人。
（三）聲明：1.原告之訴及其假執行之聲請均駁回；2.如受不利
      判決，被告願供擔保請准宣告免為假執行。
三、原告主張被告徐南、楊淑寶2人為夫妻，前於92年10月28 日
    ，由被告徐南為代表，攜帶狄獅馬公司投資計劃書勸說原告
    投資，而92年10月30日下午，被告徐南又至原告任職公司積
    極勸說原告，原告及公司同事葉秋香即承諾投資，隨即於同
    年11月3日、10日分別匯款200萬元、250萬元（另葉秋香以
    子鄒秉翰名義匯款50萬元）以為投資款之交付，並同意由被
    告徐南以最大股東身分負責公司籌設及開辦工程之發包執行
    ，嗣被告徐南竟多次表達公司資金不足，並詢問原告是否有
    意增資，原告乃要求被告等須交待所有投資款項之收支情形
    ，被告楊淑寶乃於93年6月16日製作乙份狄獅馬收支明細，
    該明細投資成本欄仍明載「收入2,500萬元」等文句，原告
    再要求應將所有支出、收入明細整理分類，俾供全體股東查
    帳，詎被告等於93年7月7日承認其等實際僅繳入550萬元股
    款，即狄獅馬公司實收資本額在原告投入前，充其量僅為1,
    350萬元，被告等為圖勸誘原告投資，竟不惜向原告詐稱已
    募足2,000萬元之虛偽事實，致原告陷於錯誤而交付450萬元
    ，並同意由被告徐南擔任負責人執行相關開辦業務，終致虧
    空而受有損害等語，被告則以前開情詞置辯，經查：
（一）按當事人主張有利於己之事實者，就其事實負舉證之責任
      ，民事訴訟法第277條定有明文，是請求履行債務之訴，
      除被告自認原告主張債權發生原因之事實外，應先由原告
      就其主張此項事實，負舉證之責任，必須證明其為真實後
      ，被告於其抗辯事實，始應負證明之責任，此為舉證責任
      分擔之原則（最高法院43年度台上字第377號判例意旨參
      照）。次按損害賠償之債，以有損害之發生及有責原因之
      事實，並二者之間，有相當因果關係為成立要件。故原告
      所主張損害賠償之債，如不合於此項成立要件者，即難謂
      有損害賠償請求權存在（最高法院48年台上字第481號判
      例意旨參照）。本件原告主張受被告共同詐欺，致陷於錯
      誤而交付450萬元之投資款等語，既為被告所否認，揆諸
      前開判例意旨，自應由原告就被告二人共同施詐術，致原
      告陷於錯誤誤交付投資款項，並二者間具相當因果關係之
      構成要件事實，負舉證之責。
（二）查本件被告徐南係因明知迪獅耐公司並未支付50萬元之仲
      介費予其父徐永成，亦未僱用「林嘉生」、「杜敬文」為
      臨時員工，竟意圖為自己不法之所有，基於業務侵占及業
      務登載不實文書之概括犯意，於92年12月31日，在其臺北
      縣中和市○○路163號6樓之1住處，將迪獅耐公司支出50
      萬元房租佣金之不實事項，登載於其業務上所掌管製作之
      支出證明單上，復於93年1月至3月間，在其前開住處及迪
      獅耐公司上開營業處所等地，將迪獅耐公司給付93年1月
      至3月之薪資合計167,000元予「林嘉生」、「杜敬文」之
      不實事項，登載於其業務上製作之迪獅耐公司93年1月至3
      月薪資單及93年度薪資明細清冊上，而浮報該等費用，並
      將該等浮報之費用予以侵占入己，再於93年7月9日，基於
      行使業務登載不實文書之犯意，將前開不實之支出證明單
      提出向原告行使之，而經本院刑事庭於97年8月7日以其「
      連續意圖為自己不法之所有，而侵占對於業務上所持有之
      物，處以有期徒刑10月，減為有期徒刑5月，如易科罰金
      ，以銀元參佰元即新台幣玖佰元折算壹日」，另被告楊淑
      寶則經判決無罪，嗣臺灣板橋地方法院檢察署檢察官、被
      告徐南分別提起上訴，經臺灣高等法院於98年1月13日判
      決「原判決關於徐南部分撤銷；徐南連續意圖為自己不法
      之所有，而侵占對於業務上所持有之物，處有期徒刑10月
      ；減為有期徒刑5月，如易科罰金，以銀元參佰元即新台
      幣玖佰元折算壹日；其他上訴駁回」，臺灣高等法院檢察
      署檢察官、被告徐南分別提起上訴，後經最高法院於99年
      9 月30日判決上訴駁回在案，有本院96年度易字第1828號
      、臺灣高等法院97年度上易字第2367號、最高法院99年度
      台上字第58 88號刑事判決各1份在卷可參，足可認為原告
      主張被告徐南有業務侵占之行為一節，應屬可採。然查，
      原告固另主張被告2人自始即以詐欺使其投資入股公司等
      語，惟被告於92年間邀原告及訴外人游晶晶、葉惠芬、葉
      秋香、陳淑芬、陳淨芸、呂麗卿等人共同投資成立狄獅耐
      公司，其後該公司確已在臺北縣中和市○○路○段228號2
      樓處，經營兒童文教及親子樂園，而上開已確定之刑事判
      決亦同是認，並未判認被告有何詐取投資款之情事，此外
      ，則無其他積極證據足資證明原告此部分主張為真實，是
      原告主張被告係以詐欺使其交付投資款此部分主張，尚非
      可採。至被告倘確有嗣後未募足資金或辦理增資情事，僅
      屬被告有無債務不履行情事之問題，亦難執之認定被告有
      詐欺之行為，是原告主張被告有對其為詐欺之故意不法侵
      權行為等語，自難信為真實。
四、從而，原告主張被告係以詐欺使其交付投資款，而本於共同
    侵權行為法律關係請求被告連帶給付45 0萬元，及自起訴狀
    繕本送達翌日起至清償日止，按年息5%計算之利息，為無理
    由，應予駁回。原告之訴既經駁回，其假執行之聲請已失所
    附麗，應併予駁回。
五、本件事證已臻明確，兩造其餘主張及攻擊防禦方法與證據，
    經本院斟酌後，與本件判決結果已不生影響，故不一一論列
    ，附此敘明。
六、結論：原告之訴為無理由，依民事訴訟法第78條，判決如主
    文。
伍、本件事證已臻明確，兩造其餘主張及攻擊防禦方法與證據，
    經本院斟酌後，與本件判決結果已不生影響，故不一一論列
    ，附此敘明。
中    華    民    國   100    年    3     月    18    日
                  民事第三庭    法  官  邱靜琪
以上正本係照原本作成
如對本判決上訴，須於判決送達後20日內向本院提出上訴狀。如
委任律師提起上訴者，應一併繳納上訴審裁判費。
中    華    民    國   100    年    3     月    18    日
                               書記官  鄭美莉